---
title: "Exercicio 9"
output: github_document
---

```{r setup, include=FALSE}
knitr::opts_chunk$set(echo = TRUE, warning = F, message = F)
```

### Continuaremos com a utilização dos dados do ESEB2018. Carregue o banco da mesma forma que nos exercicios anteriores

```{r}
library(tidyverse)
library(haven)
library(scales)

link <- "https://github.com/MartinsRodrigo/Analise-de-dados/blob/master/04622.sav?raw=true"

download.file(link, "04622.sav", mode = "wb")

banco <- read_spss("04622.sav") 

banco <- banco %>%
  mutate(D10 = as_factor(D10)) %>%
  filter(Q1607 < 11, 
         Q18 < 11,
         D9 < 9999998,
         Q1501 < 11)
```

### Crie a mesma variável de religião utilizada no exercício anterior

```{r}
Outras <- levels(banco$D10)[-c(3,5,13)]

banco <- banco %>%
  mutate(religiao = case_when(D10 %in% Outras ~ "Outras",
                              D10 == "Católica" ~ "Católica",
                              D10 == "Evangélica" ~ "Evangélica",
                              D10 == "Não tem religião" ~ "Não tem religião"))


ggplot(banco, aes(religiao, ..count../sum(..count..) )) +
  geom_bar() +
  scale_y_continuous(labels = percent)
```

### Faça uma regressão linear avaliando em que medida as variáveis independentes utilizadas nos exercícios 7 e 8, idade(D1A_ID), educação (D3_ESCOLA), renda (D9), nota atribuída ao PT (Q1501), auto-atribuição ideológica (Q18), sexo (D2_SEXO) e religião (variável criada no passo anterior) explicam a avaliação de Bolsonaro (Q1607), mas com uma interação entre as variáveis religião e sexo. Exiba o resultado da regressão e interprete os valores dos coeficientes $\beta$s estimados.

```{r}
regressao <- lm(Q1607 ~ religiao + D1A_ID +D3_ESCOLA + D9 + Q1501 + Q18 + D2_SEXO + religiao*D2_SEXO , data = banco)

summary(regressao)
```

O intercepto representa o ponto no eixo Y quando todas as variáveis independentes são igual a zero, assim que pode-se esperar com alto nível de confiança (<2e-16 ***) que a reta de regressão se inicia em 6.114e+00 pontos. Para a variável de religião, verificamos que a categoria de referência é a católica, portanto as outras categorias serão interpretar segundo sua diferença em relação aos católicos. Então, os evangélicos avaliam melhor Bolsonaro em  1.181e+00 pontos quando commparados aos católicos. Aqueles que não tem religião também avaliam melhor Bolsonaro, mas em 1.986e-01 pontos em relação aos católicos. Enquanto os que se identificam com outras religiões avaliam pior Bolsonaro em -1.583e+00 pontos quando comparados aos católicos. Em relação à idade, nota-se uma mudança de 1.065e-02 na avaliação de Bolsonaro para um aumento unitário na idade dos respondentes, controlando por todas as outras variáveis independentes. Quanto à educação, quando de um aumento unitário na escala de escolaridade, verificamos um decréscimo na avaliação de Bolsonaro em -1.134e-01 pontos, mantendo todas as outras variáveis independentes constantes. Para a renda, temos um decréscimo de -3.632e-05 pontos na avaliação para um aumento unitário dessa variável, mantendo as outras estáveis. Em se tratando da avaliação do PT, quanto melhor se avalia esse partido (acréscimo de uma unidade) pior se avalia Bolsonaro (diminuição de -3.956e-01 pontos), controlando por todas as outras variáveis. Ao analisarmos a variável de auto-atribuição ideológica, considerando a escala de 0 para esquerda do espectro político e 10 para direita do mesmo espectro, verificamos que aqueles que se identificam mais à direita (acréscimo unitário) avaliam melhor Bolsonaro (em  3.150e-01 pontos), mantendo constantes as demais variáveis independentes. Quanto ao sexo, podemos identificar a categoria de referência como a masculina, já que se encontra no primeiro nível desse fator, assim as mulheres avaliam pior Bolsonaro em -6.115e-01 pontos, enquanto os homens avaliam melhor em 6.115e-01 pontos, todas as outras variáveis independentes constantes. Por fim, os coeficientes da interação mostram as mudanças na variável dependente quando cada categoria de religião é zero e sexo é zero (masculino). Portanto, quando temos homens evangélicos há uma mudança de -3.412e-01, homens sem religião há uma mudança de -1.889e-01 e homens de outras religiões há uma mudança de 5.041e-01 na avaliação de Bolsonaro.

### Interprete a significancia estatística dos coeficientes estimados

Para o intercepto (ponto em Y para todas as variáveis independentes iguais a zero), e as variáveis de avaliação do PT (Q1501) e auto-atribuição ideológica (Q18) temos alto nível de confiança visto sua significância estatística pelo p-valor de <2e-16. Para as variáveis de educação (D3_ESCOLA) de sexo (D2_SEXO), temos significância estatística aceitável para os padrões acadêmicos. Para as categorias "Evangélica" e "Outras" da variável religião e a variável de idade temos nível de confiança em cerca de 90%, o que ainda pode ser condsiderado aceitável. No entanto a categoria "Não tem religião" e a variável de renda (D9) não apresentaram significância estatística visto seu alto p-valor. Para as variáveis na interação o p-valor não deve ser considerado, pois ele pode variar caso os valores das variáveis mudem. Para melhor visualizar a significância estatística verificamos o gráfico da interação. 

### Faça um gráfico que mostre a interação entre as duas variáveis. Interprete o resultado apresentado

```{r}
library(sjPlot)

plot_model(regressao, type = "pred", 
           terms = c("religiao", "D2_SEXO"), 
           ci.lvl = 0.9)
```

Na análise do gráfico vemos que há diferença para os sexos somente nas categorias de religião "Católica" e "Evangélica", visto que apresentam significância estatísca por seus intervalos não se sobreporem. Para as categorias "Outras" e "Não tem religião", não podemos afirmar com certeza que há diferença em relação aos sexos pois seu intervalos de confiança se sobrepoem no gráfico. Podemos também concluir que, em geral, homens avaliam melhor Bolsonaro que mulheres, indepedente da religião.
