---
title: "Exercício 8"
author: "Laís Oliveira"
output: github_document
---

```{r setup, include=FALSE}
knitr::opts_chunk$set(echo = TRUE)
```

```{r}
library(tidyverse)
library(haven)
library(scales)
library(ggthemes)

link <- "https://github.com/MartinsRodrigo/Analise-de-dados/blob/master/04622.sav?raw=true"

download.file(link, "04622.sav", mode = "wb")

banco <- read_spss("04622.sav") 

banco <- banco %>%
  mutate(D2_SEXO = as_factor(D2_SEXO),
         D10 = as_factor(D10)) %>%
  filter(Q1607 < 11)
```

Representação gráfica da variável categórica D2_SEXO

```{r}
ggplot(banco, aes(D2_SEXO)) +
  geom_bar() +
  theme_minimal()
```

Representação gráfica da associação entre sexo e nota atribuída a Bolsonaro

```{r}
ggplot(banco, aes(Q1607, fill = D2_SEXO)) +
  geom_density(alpha = 0.3) +
  scale_y_continuous(labels = percent) +
  theme_minimal()

ggplot(banco, aes(D2_SEXO, Q1607)) +
  geom_boxplot()
```

Teste de associação entre sexo e nota atribuida a Bolsonaro

```{r}
banco %>%
  group_by(D2_SEXO) %>%
  summarise(mediana = median(Q1607),
            media = mean(Q1607),
            desvio = sd(Q1607),
            n = n())

t.test(Q1607 ~ D2_SEXO, data = banco)
```
  Comparando as médias para cada categoria da variável D2_SEXO verificamos que as médias se diferem (6.02 para masculino e 5.06 para feminino) indicando que pode existir uma associação. Confirmando a hipótese de associação temos o intervalo de confiança (0.639 1.279) que não contém o valor 0. Por fim, temos alto nível de confiança nos resultados dado o p-valor de 4.693e-09.

Regressão linear bivariada entre sexo e nota atribuída a Bolsonaro

```{r}
regressao <- lm(Q1607 ~ D2_SEXO, data = banco)

summary(regressao)
```

  A partir da avaliação da regressão bivariada identificamos que a média da variável dependente é de 6.02 representada pelo valor estimado do intercepto, onde a linha de regressão se inicia, com erro padrão de 0.117 para mais e para menos. Tal informação tem alto nível de confiança que se retira do p-valor de < 2e-16. Com relação a mudança em Y dado um aumento unitário em X, verificamos que as mulheres tendem a avaliar Bolsonaro negativamente numa proporção de -0.959 em relação aos homens. Ou seja, homens tendem a avaliar em 0.959 pontos melhor o candidato quando comparados às respondentes mulheres. É o que se retira do coeficiente beta estimado para a categoria feminina da variável categórica, o que indica a categoria masculina como a categoria de referência do modelo. Esta estimativa tem erro padrão de 0.163 para mais e para menos e alto nível de confiança, pois o p-valor é de 5.18e-09. O erro padrão residual do modelo é de 3.942 sendo a média das distâncias verticais dos valores observados para os valores estimados.O r² de 0.014, indica que o modelo apresentado tem baixo desempenho, pois explica somente 1.4% da variável dependente (avaliação de Bolsonaro). Por fim, o modelo tem nível geral de confiança alto, devido ao p-valor de 5.178e-09.

Representação da variável Religião

```{r}
Outras <- levels(banco$D10)[-c(3,5,13)]

banco <- banco %>%
  mutate(religiao = case_when(D10 %in% Outras ~ "Outras",
                              D10 == "Católica" ~ "Católica",
                              D10 == "Evangélica" ~ "Evangélica",
                              D10 == "Não tem religião" ~ "Não tem religião"))


ggplot(banco, aes(religiao, ..count../sum(..count..) )) +
  geom_bar() +
  scale_y_continuous(labels = percent)
```

Representação gráfica da associação entre religião e a nota atribuída a Bolsonaro

```{r}
ggplot(banco, aes(Q1607, fill = religiao)) +
  geom_density(alpha = 0.3)

ggplot(banco, aes(religiao, Q1607)) +
  geom_boxplot()
```

Teste estatístico da associação entre religião e nota atribuída a Bolsonaro

```{r}
kruskal.test(Q1607 ~ religiao, data = banco)

pairwise.wilcox.test(banco$Q1607, banco$religiao,
                     p.adjust.method = "BH")
```

O teste de Kruskal por ter alto valor (61.013) indica que as diferenças entre as médias do rank são também altas, com alto nível de confiança (p-valor de 3.571e-13). Enquanto o teste de Wilcox indica que a maior diferença entre média está entre as categorias "Outras" e "Não tem religião".

Regressão linear bivariada entre religião e nota atribuída a Bolsonaro

```{r}
regressao1 <- lm(Q1607 ~ religiao, data = banco)

summary(regressao1)
```

  A regressão entre religião e avaliação de Bolsonaro mostra que a média da variável dependente (avaliação) - indicada pelo valor estimado do intercepto (alfa) - está em 5.441 pontos, onde se inicia a reta da regressão, com erro padrão de 0.114 para mais e para menos e alto nível de confiança dado o p-valor de <2e-16. Analisando os betas, verificamos que a catgoria de referência escolhida automaticamente pelo modelo é de religião Católica. Portanto, o beta das outras categorias indica o valor estimado em relação à categoria de referêcia. Assim, os respondentes evangélicos tendem a avaliar Bolsonaro 0.818 pontos melhor (positivamente) que os Católicos, com erro padrão de 0.183 para mais e para menos e alto nível de confiança (p-valor = 8.93e-06). Aqueles que não tem religião por sua vez, avaliam Bolsonaro pior (negativamente) que os católicos em -0.632, com erro padrão de 0.308 e nível de confiança padrão dado o p-valor de 0.040. Já os respondentes identificados em outras religiões avaliam Bolsonaro negativamente em -1.333 pontos em relação aos católicos, com erro padrão de 0.285 para mais e para menos e alto nível de confiança pelo p-valor de 3.26e-06. O erro padrão residual do modelo é de 3.921 que representa a distância vertical dos valores observados para os valores estimados. O r² de 0.026 indica baixa eficiência do modelo, visto que é capaz de explicar somente 2.6% da avaliação de Bolsonaro. Por fim, o nível de confiança geral do modelo é alto pois se retira do p-valor de 2.936e-13.

Regressão linear multivariada entre sexo, religião e nota atribuída a Bolsonaro

```{r}
regressao2 <- lm(Q1607 ~ D2_SEXO + religiao, data = banco)

summary(regressao2)

library(dotwhisker)

dwplot(regressao2, conf.level = .95)
```

  O modelo de regressão multivariada apresentado aponta para a média de 5.949 da variável dependente, como indica o instercepto (alfa), onde a reta da regressão se inicia no eixo Y, com erro padrão de 0.140 para mais e para menos e alto nível de confiança (<2e-16). O coeficiente beta da variável independente para sexo mostra que as mulheres avaliam negativamente Bolsonaro em -1 ponto (com erro padrão de 0.161 para mais e para menos) em comparação aos homens, mantendo todas as outras variáveis constantes. Para as variáveis de religião a categoria de referência do modelo é a católica. Assim, os respondentes evangélicos avaliam Bolsonaro em 0.863 pontos melhor (positivamente) que os católicos, com erro padrão de 0.182 para mais e para menos e alto nível de confiança (p-valor de 2.36e-06). Aqueles que não tem religião tendem a avaliar Bolsonaro -0.681 pontos pior (negativamente) que os católicos, com erro padrão de 0.305 e nível de confiança aceitável, dado o p-valor de 0.025. Os respondentes de outras religiões avaliam Bolsonaro também pior que os católicos em -1.313 pontos, com erro padrão de 0.283 para mais e para menos e alto nível de confiança, visto o p-valor de 3.88e-06. O modelo apresenta erro padrão residual de 3.889 que representa q distância vertical dos valores observados aos valores estimados. O r² de 0.042 mostra baixa eficiência do modelo, uma vez que só é capaz de explicar 4.2% da avaliaçao de Bolsonaro (variável dependente). Por fim, o nível de confiança gerla do modelo é alto que se retira do p-valor de <2.2e-16.
  Pela demonstração gráfica da regressão vemos os intervalos de confiança para cada valor estimado das variáveis indepentes. Para a variável categórica religião temos o valores estimados das categorias "Evangélica", "Não tem religião" e "Outras" quando comparados à categoria de referência "Católica". Podemos ter alto nível de confiança que a a categoria Evangélica terá valores diferentes das outras categorias visto que as extremidades da linha do intervalo não encontram, no eixo vertical, as linhas de intervalo das outras categorias. Porém, o mesmo não pode ser dito das categorias "Não tem religião" e "Outra", pois dado o overlap de uma em relação à outra não se pode afirmar com alta certeza que são diferentes uma da outra. Por fim, ao verificarmos os intervalos das variáveis vemos que nehum contém o valor 0, o que indica que podemos ter confiança na associação das variáveis. Os intervalos apresentados contam com 95% de nível de confiança.